臺灣基隆地方法院刑事判決　　　　　　　100年度訴緝字第5號
公　訴　人　臺灣基隆地方法院檢察署檢察官
被　　　告　李居華
上列被告因違反臺灣地區與大陸地區人民關係條例等案件，經檢
察官提起公訴（99年度偵字第3802號），本院判決如下：
    主  文
李居華共同違反不得使大陸地區人民非法進入臺灣地區之規定，
處有期徒刑壹年，減為有期徒刑陸月，如易科罰金，以銀元佰
元即新台幣玖佰元折算壹日。
    事  實
一、李居華係臺灣地區人民，經由真實身分不詳、綽號「阿傳」
    之成年男子之介紹，明知大陸地區人民鄭春金（業經本院另
    案判決）無與臺灣地區男子結婚之真意，僅欲以假結婚之方
    式來臺工作，為圖獲取在大陸地區免費食宿之利益，遂與「
    阿傳」達成使大陸地區人民非法進入臺灣地區之犯意聯絡，
    並與「阿傳」、鄭春金達成行使使公務員登載不實文書罪之
    犯意聯絡，李居華於民國89年8 月13日搭機前往大陸地區，
    與互無結婚真意之鄭春金於89年8 月31日在大陸福建省莆田
    市虛偽登記結婚，並於同日前往福建省莆田市公證處進行公
    證，取得（2000）莆市證字第2783號結婚公證書後，李居華
    隨即於89年9 月11日攜帶結婚公證書返回臺灣地區，於89年
    9 月15日將上開結婚公證書經由財團法人海峽交流基金會認
    證，復於89年9 月19日前往基隆市中正區戶政事務所，填具
    「結婚登記申請書」，並檢附上開財團法人海峽交流基金會
    之證明書、福建省莆田市公證處之結婚公證書，申請辦理結
    婚登記，使該戶政事務所之承辦公務員經形式審查後，將鄭
    春金與李居華結婚之不實事項，登載於職務上掌管戶籍資料
    之公文書，並據以核發李居華之配偶為鄭春金之戶籍謄本後
    ，李居華於89年9 月20日前往內政部警政署入出境管理局（
    現已更名為內政部入出國及移民署），以申請大陸地區配偶
    來臺探親為名，填載「大陸地區人民進入臺灣地區旅行證申
    請書」、「大陸地區人民進入臺灣地區保證書」，並提出前
    開結婚資料及內容不實之戶籍謄本，向該署申請准予鄭春金
    進入臺灣地區而行使之，足以生損害於戶政機關管理戶籍資
    料及境管機關管理境管資料之正確性，經內政部入出國及移
    民署之承辦公務員進行實質審查後，誤予核發中華民國臺灣
    地區旅行證予鄭春金，鄭春金於89年12月6 日入境臺灣地區
    。嗣鄭春金在臺逾期停留近10年後，欲返回大陸地區，遂於
    99年6 月8 日向內政部入出國及移民署專勤事務第一大隊新
    北市專勤隊報到，始悉上情。
二、案經內政部入出國及移民署專勤事務第一大隊新北市專勤隊
    報請臺灣基隆地方法院檢察署檢察官偵查起訴。
    理  由
壹、證據能力方面
一、按被告以外之人於偵查中向檢察官所為之陳述，除顯有不可
    信之情況者外，得為證據，刑事訴訟法第159 條之1 第2 項
    定有明文。經查，證人鄭春金、內政部入出國及移民署專勤
    事務第一大隊新北市專勤隊助理員彭皓寧於偵查中向檢察官
    所為之陳述，業經具結，且自筆錄內容觀之，並無不正取供
    之情事，而無顯不可信之情況，依上開規定，自有證據能力
    。
二、次按被告以外之人於審判外之言詞或書面陳述，除法律有規
    定者外，不得作為證據；又被告以外之人於審判外之陳述，
    雖不符合刑事訴訟法第159 條之1 至第159 條之4 之規定，
    而經當事人於審判程序同意作為證據，法院審酌該言詞陳述
    或書面陳述作成時之情況，認為適當者，亦得為證據，而當
    事人、代理人或辯護人於法院調查證據時，知有上開不得為
    證據之情形，而未於言詞辯論終結前聲明異議者，視有前項
    之同意，刑事訴訟法第159 條第1 項及第159 條之5 分別定
    有明文。本件證人鄭春金於警詢中所為之陳述，雖為被告李
    居華以外之人於審判外之言詞陳述，然經本院於審判程序提
    示予被告並告以要旨，經被告表示無意見，且未聲明異議，
    又本院審酌上開證人警詢筆錄之記載，並無不正取供之情事
    ，且證人於警詢時並無具結之可能，故就此審判外言詞陳述
    作成時之情況，應認為適當，依前揭法條意旨，得援為本案
    證據。
貳、事實認定方面
    訊據被告固坦承其曾與鄭春金辦理結婚程序等情，惟矢口否
    認有何使大陸地區人民非法進入臺灣地區及行使使公務員登
    載不實文書之犯行，辯稱其與鄭春金確有結婚之真意云云，
    經查：
一、被告經由「阿傳」之介紹，於89年8 月13日搭機前往大陸地
    區，與鄭春金於89年8 月31日在大陸福建省莆田市登記結婚
    ，並於同日前往福建省莆田市公證處進行公證，取得（2000
    ）莆市證字第2783號結婚公證書後，被告隨即於89年9 月11
    日攜帶結婚公證書返回臺灣地區，被告在大陸地區之食宿，
    均由鄭春金提供，被告返臺後，於89年9 月15日將上開結婚
    公證書經由財團法人海峽交流基金會認證，復於89年9 月19
    日前往基隆市中正區戶政事務所，填具「結婚登記申請書」
    ，並檢附上開財團法人海峽交流基金會之證明書、福建省莆
    田市公證處之結婚公證書，申請辦理結婚登記，使該戶政事
    務所之承辦公務員將被告與鄭春金結婚之事項，登載於戶籍
    資料，並據以核發被告之配偶為鄭春金之戶籍謄本後，被告
    於89年9 月20日前往內政部入出國及移民署，以申請大陸地
    區配偶來臺探親為名，填載「大陸地區人民進入臺灣地區旅
    行證申請書」、「大陸地區人民進入臺灣地區保證書」，並
    提出前開結婚資料及戶籍謄本，向該署申請准予鄭春金進入
    臺灣地區，經內政部入出國及移民署核發中華民國臺灣地區
    旅行證予鄭春金，鄭春金即於89年12月6 日入境臺灣地區，
    嗣鄭春金因逾期居留，於99年6 月8 日向內政部入出國及移
    民署專勤事務第一大隊新北市專勤隊報到等情，業經被告坦
    認無誤（見臺灣基隆地方法院檢察署99年度偵字第3802號偵
    查卷第51至53頁，本院準備程序筆錄第2 頁），復經證人鄭
    春金、彭皓寧證述在卷（見前開偵查卷第4 至5 、45、60頁
    ，本院審判筆錄第4 頁），並有結婚登記申請書、大陸地區
    人民進入臺灣地區旅行證申請書、大陸地區人民進入臺灣地
    區保證書、戶籍謄本、中華人民共和國福建省莆田市公證處
    89年8 月31日（2000）莆市證字第2783號結婚公證書、財團
    法人海峽交流基金會89年9 月15日（89）核字第30723 號證
    明、中華民國臺灣地區旅行證、被告及鄭春金之入出境紀錄
    附卷可稽（見前開偵查卷第12至20、24、28至30頁），上情
    應堪認定。
二、被告辯稱其與鄭春金確有結婚之真意云云，經查：
（一）證人鄭春金雖稱其與被告確有結婚之真意等語（見前開偵
      查卷第6 、8 頁），然如被告與鄭春金互無結婚之真意，
      僅係以假結婚之方式，使鄭春金得以入境臺灣地區，則鄭
      春金本身亦將遭受刑事訴追，是鄭春金為免自己遭受處罰
      ，刻意為有利於被告之陳述，即與常情無違，因此，證人
      鄭春金所述是否可信，尚應依據其他證據認定之，換言之
      ，無從僅以被告與證人鄭春金所述情節，逕行認定被告與
      鄭春金互有結婚之真意。另被告於偵查中稱其與鄭春金辦
      理結婚程序時，鄭春金育有2 名子女，分別就讀國中1 年
      級及國小4 年級，其曾告知鄭春金其在餐廳打工為業等情
      （見前開偵查卷第52頁），依被告所述，鄭春金所育子女
      現年應為20歲及22歲，且鄭春金應知被告之職業，惟證人
      鄭春金證稱其育有2 名子女，現年分別為25歲及22歲，其
      不知被告之職業為何等情（見前開偵查卷第46頁），可見
      被告與證人鄭春金所述情節互核不符，足見被告對於鄭春
      金之家庭狀況非屬了解；又證人鄭春金證稱其就被告有無
      兄弟姐妹或父母均不知情，其不知被告有何家人，復不知
      被告之生日及住處地址等情（見前開偵查卷第5 、6 、46
      、47頁），足見鄭春金對於被告之家庭狀況及個人基本資
      料均不了解，堪認被告與鄭春金均非重視彼此之家庭狀況
      等節，顯與一般男女於結婚共組家庭前，積極了解對方職
      業及家庭狀況之常情不符，復參酌證人鄭春金證稱其在大
      陸地區之經濟狀況很差，其來臺之目的係為工作賺錢，以
      改善家中經濟狀況等情（見前開偵查卷第5 、45頁），益
      徵被告與鄭春金辦理結婚程序之目的，應係使鄭春金得以
      探親名義來臺工作賺錢，而非與被告組成家庭共度一生，
      是被告辯稱其與鄭春金互有結婚之真意等情是否可信，即
      非無疑。
（二）被告固辯稱其與鄭春金結婚之目的，係與鄭春金共同生活
      等情（見本院準備程序筆錄第2 頁），惟被告自承其自70
      幾年起，即未居住於戶籍址即基隆市○○區○○路11號5
      樓之6 ，其自戶籍址遷出後，隨工作地點居住，無固定住
      處，而其戶籍址現亦無人居住，其在大陸地區曾向鄭春金
      表示基隆市○○路戶籍址為其老家，並將戶籍址之地址告
      知鄭春金，並說明當時其與朋友在外租屋居住，但其未將
      租屋處之地址告知鄭春金等情（見本院準備程序筆錄第3
      、5 頁），足見被告與鄭春金於89年間辦理結婚程序時，
      被告已未居住戶籍址逾10年，果若被告與鄭春金辦理結婚
      程序之目的，確係共同生活，衡情，被告應將實際居住之
      住處地址及聯絡方式詳實告知鄭春金，以便日後聯繫，然
      被告竟僅將久未居住之戶籍地址告知鄭春金，而非告知其
      當時實際居住之地址，顯非合理。另被告陳稱其與鄭春金
      在大陸地區辦理結婚程序時，係宴請鄭春金之子女、「阿
      傳」、「阿傳」之妻，無其他被告親友在場，該次宴客之
      費用為人民幣600 元，由其支付人民幣400 元，其餘自收
      取之禮金扣除等情（見前開偵查卷第52頁），然證人鄭春
      金證稱其與被告在大陸地區辦理結婚程序時，宴請6 名賓
      客，均為其長輩，該次宴客及其來臺之機票費用，均由其
      向親友借貸支付等情（見前開偵查卷第8 、46、47頁），
      可見關於參加宴客之賓客身分、宴客費用由何人支付等節
      ，被告與證人鄭春金所述非屬相符，則被告與鄭春金所述
      是否可信，即非無疑；況被告陳稱其父母於60、70年間過
      世，其前往大陸地區與鄭春金辦理結婚程序期間，其擔任
      友人看護，月薪約新台幣2 萬元，其無需扶養其他親屬等
      情（見本院準備程序筆錄第2 至3 頁），而證人鄭春金證
      述其與被告辦理結婚程序時，係在路邊賣冰營生，每月收
      入約人民幣5,000 元，除自己外，其尚需扶養4 人等情（
      見本院審判筆錄第4 頁），足見被告與鄭春金於89年間辦
      理結婚程序時，被告之收入數額高於鄭春金，且鄭春金每
      月營收尚另需扶養4 人，可知被告之經濟狀況顯較鄭春金
      優渥，如被告與鄭春金確互有結婚共組家庭之意，衡情，
      應無由經濟狀況甚為窘迫之鄭春金向親友借款，支付宴客
      及來臺機票等費用之理，足信被告與鄭春金辦理結婚程序
      之目的，應係使鄭春金得以來臺工作，亦即辦理結婚程序
      將有利於鄭春金改善家中經濟，始由鄭春金自行負擔相關
      費用，自難認被告所持前開辯解為可信。
（三）再者，被告與鄭春金自鄭春金於89年12月6 日來臺至鄭春
      金於99年6 月8 日向內政部入出國及移民署專勤事務第一
      大隊新北市專勤隊報到期間，均未曾聯絡等情，業經被告
      與證人鄭春金陳述明確（見前開偵查卷第5 、46、52頁，
      本院準備程序筆錄第2 至3 頁、審判筆錄第3 、5 頁、99
      年度訴字第895 號卷第25頁），足見被告與鄭春金辦理結
      婚登記後，互無聯絡之時間長達近10年，顯與常情有違。
      被告於本院審理時固辯稱其自大陸地區返回臺灣地區，辦
      妥申請鄭春金來臺程序後，曾寫信向鄭春金表示因其工作
      不穩定，待工作穩定後，其將親自前往大陸地區接鄭春金
      來臺，不久後，其接獲基隆市某派出所警員來電，表示鄭
      春金當日抵臺，正在派出所準備辦理對保程序，要求其前
      往派出所接鄭春金，其即委由友人前去，但友人抵達派出
      所時，警員表示鄭春金已由友人陪同離去，僅留下聯絡電
      話，其遂每日撥打該電話號碼，均無人接聽，其復委由友
      人至介紹人居住之土城地區尋人，亦無所獲，其於1 、2
      個月後，即放棄尋找鄭春金等情（見本院準備程序筆錄第
      2 至3 頁），然被告於偵查中陳稱鄭春金搭機來臺時，其
      雖未前往接機，但其將姪子之聯絡電話留予其戶籍址當地
      警員，以便警員於鄭春金來臺後，得對其通知等情（見前
      開偵查卷第52頁），足徵被告事前應知鄭春金來臺一事，
      與其於本院審理時辯稱其事前不知鄭春金來臺等情不合，
      是被告上開所辯是否可信，即非無疑；又證人鄭春金證稱
      被告辦妥申請其來臺程序後，以電話通知其來臺時間，其
      購得來臺機票後，復以電話將其抵達臺灣之日期及時間告
      知被告，其搭機抵達臺灣時，被告未至機場接機，翌日其
      前往基隆市某派出所居住3 天，因警員無法覓得被告，要
      求其自行尋找，其遂依結婚登記所載之被告住處尋找被告
      ，亦無法找到被告等情（見前開偵查卷第9 頁，本院審判
      筆錄第3 頁、99年度訴字第895 號卷第25頁），顯與被告
      所述其事前不知鄭春金來臺，直至警員以電話通知後，始
      知鄭春金已抵臺，且其委由友人前往派出所時，鄭春金已
      由友人陪同離去等情不符，亦難逕認被告所持前揭辯解為
      可信；再者，縱使鄭春金事前確未將來臺一事告知被告，
      依被告上開所述，其於鄭春金抵臺當日，即接獲警員之通
      知，待其委託之友人抵達派出所時，鄭春金已由身分不詳
      之人陪同離去，且除電話號碼外，不知鄭春金之去向及聯
      絡方式，其連續撥打鄭春金所留之聯絡電話1 、2 個月，
      均無人接聽，如被告確與鄭春金真心相愛，並有共度一生
      之意，衡情，當被告發覺無法經由電話聯絡鄭春金，且鄭
      春金下落不明時，應對鄭春金之安危甚為關切，自當積極
      尋找鄭春金，縱其自認無法覓得鄭春金，亦應求助警方協
      尋，然被告除未親自前往尋人外，復於1 、2 個月後，即
      放棄尋找鄭春金，亦未報警協尋，均如前述，可見被告於
      鄭春金來臺後迄今近10年期間，均未積極尋找鄭春金，顯
      非在意鄭春金之下落及安危，與常情難謂相合，自難認被
      告辯稱其與鄭春金互有結婚真意，欲共度一生等情為可信
      ，本件事證明確，被告之犯行應堪認定。
、法律適用方面
一、按行為後法律有變更者，適用行為時之法律，但行為後之法
    律有利於行為人者，適用最有利於行為人之法律，刑法第2
    條第1 項定有明文，故除法律另有特別規定者外，對於新舊
    法之比較適用，應採從舊從輕之原則為之；又按就修正前、
    後之規定比較適用時，應就罪刑有關之共犯、未遂犯、想像
    競合犯、累犯加重、自首減輕暨其他法定加減原因與加減例
    等一切情形，綜其全部罪刑之結果，而為比較（最高法院95
    年度第8 次刑事庭會議決議參照）。次者，臺灣地區與大陸
    地區人民關係條例於92年10月29日修正公布，刑法於94年2
    月2 日修正公布，並自95年7 月1 日起施行，且相關法律亦
    配合修正，亦即被告犯罪後，法律已為修正，若涉及法律變
    更，即應為新舊法之比較適用。經查：
（一）臺灣地區與大陸地區人民關係條例第79條對於使大陸地區
      人民非法進入臺灣地區之處罰規定，於92年10月29日修正
      公布，並自92年12月31日起施行，修正前該條規定：「違
      反第15條第1 款規定者，處5 年以下有期徒刑、拘役或科
      或併科新台幣50萬元以下罰金。以犯前項之罪為常業者，
      處1 年以上7 年以下有期徒刑，得併科新台幣100 萬元以
      下罰金。第1 項之未遂犯罰之。」修正後該條第1 項至第
      4 項規定：「違反第15條第1 款規定者，處1 年以上7 年
      以下有期徒刑，得併科新台幣100 萬元以下罰金。意圖營
      利而犯前項之罪者，處3 年以上10年以下有期徒刑，得併
      科新台幣500 萬元以下罰金。前2 項之首謀者，處5 年以
      上有期徒刑，得併科新台幣1,000 萬元以下罰金。前3 項
      之未遂犯罰之。」亦即修正後之法條對於違反上開條例第
      15條第1 款規定者提高處罰，復以行為人是否意圖營利而
      異其處罰，足見被告行為後，法律已有變更，即應為新舊
      法之比較適用，經比較之結果，自以被告行為時之法律即
      修正前臺灣地區與大陸地區人民關係條例之規定，對於被
      告較為有利。
（二）關於罰金刑之最低額，修正前刑法第33條第5 款：「罰金
      ：1 元以上。」經以1 比3 之比例折算後，刑法所定罰金
      刑之下限為新台幣3 元；而修正後刑法第33條第5 款：「
      罰金：新台幣1,000 元以上，以百元計算之。」亦即修正
      後刑法所定罰金刑之下限為新台幣1,000 元，因涉及法律
      變更，即有比較適用新舊法之必要，經比較新舊法之結果
      ，自以舊法所定罰金刑之下限，對於被告較為有利。
（三）刑法關於共同正犯之規定，修正前刑法第28條規定：「2
      人以上共同實施犯罪之行為者，皆為正犯。」修正後該條
      規定：「2 人以上共同實行犯罪之行為者，皆為正犯。」
      將修正前規定之「實施」修正為「實行」，修正理由係為
      釐清「陰謀共同正犯」、「預備共同正犯」及「共謀共同
      正犯」是否屬於共同正犯之範圍（該條修正理由可資參照
      ），因修正後刑法已限縮於共同實行犯罪行為者始成立共
      同正犯，排除陰謀犯及預備犯共同正犯，自屬法律已有變
      更，即應為新舊法之比較適用。本件被告與「阿傳」就以
      前開假結婚方式，使大陸地區人民非法來臺之犯行，以及
      被告與「阿傳」、鄭春金就前開行使使公務員登載不實文
      書之犯行，互有犯意之聯絡，且實際參與犯行之實行，依
      據修正前、後之規定，均成立共同正犯，是修正前之規定
      對於被告亦無不利。
（四）修正前刑法第55條關於牽連犯之規定業經刪除，因法律業
      已變更，即有比較新舊法之必要，本件被告為達使鄭春金
      非法進入臺灣地區之目的，而為前揭行使使公務員登載不
      實文書之行為，亦即被告所為該等犯行間，互有方法、結
      果之牽連關係，依據修正前刑法第55條之規定，僅從一重
      處斷，而因修正後刑法已刪除牽連犯之規定，依據新法之
      規定，對於被告所為上開行為，即應予分論併罰，結果顯
      較依據修正前刑法第55條之規定，從一重處斷之結果為重
      ，是認新法之規定，對於被告並非較為有利。
（五）綜上，被告犯罪後，法律雖已變更，然經綜合比較之結果
      ，修正前臺灣地區與大陸地區人民關係條例第79條及修正
      前刑法關於罰金刑之最低金額、牽連犯等規定，對於被告
      並無不利，且新修正刑法關於共同正犯之規定，與修正前
      刑法之規定相較，亦無較有利於被告之情形，依據前揭刑
      法第2 條第1 項前段之規定，自應適用被告行為時之法律
      予以論罪科刑。
二、次按臺灣地區與大陸地區人民關係條例第79條第1 項對於違
    反同條例第15條第1 款所定不得使大陸地區人民非法進入臺
    灣地區之處罰，旨在防止大陸地區人民非法進入臺灣地區，
    以維護臺灣地區之安全與安定；所稱「非法」，自應從實質
    上之合法性予以判斷，凡評價上違反法秩序之方法，均屬「
    非法」，參照行政程序法第119 條第1 款、第2 款規定，受
    益人以詐欺、脅迫或賄賂方法，使行政機關作成行政處分者
    ；或對重要事項提供不正確資料或為不完全陳述，致使行政
    機關依該資料或陳述而作成行政處分者，其信賴不值得保護
    ，故在大陸地區通謀虛偽結婚，以不實之結婚證明辦理相關
    戶籍登記、入境等手續，憑以進入臺灣地區，其所持之入境
    許可文件雖係入出境主管機關所核發，形式上為合法，但因
    以詐欺方法而取得，即不具實質上之合法性，仍屬非法進入
    臺灣地區（最高法院94年度台上字第1064號判決可資參照）
    。本件被告明知其與鄭春金互無結婚真意，竟以虛偽結婚之
    方式，取得結婚證明，持往戶政事務所辦理結婚登記後，再
    向內政部入出國及移民署申請許可鄭春金進入臺灣地區，參
    酌上開所述，自屬非法方式，復使鄭春金得以此非法方法入
    境臺灣地區，核被告所為，係違反臺灣地區與大陸地區人民
    關係條例第15條第1 款之規定，犯92年10月29日修正前臺灣
    地區與大陸地區人民關係條例第79條第1 項使大陸地區人民
    非法進入臺灣地區罪。
三、被告與鄭春金明知其等無結婚真意，亦即其等婚姻關係自始
    無效，竟由被告提供結婚證明等資料，向前開戶政事務所申
    請辦理結婚登記，使該等戶政事務所之承辦公務員在形式審
    查後，將被告與鄭春金結婚之不實事項，登載於職務上所掌
    管戶籍資料之公文書，並據以核發戶籍謄本，再由被告持上
    開內容不實之戶籍資料，向內政部入出國及移民署申請鄭春
    金進入臺灣地區而行使之，足以生損害於戶政機關管理戶籍
    資料及境管機關管理境管資料之正確性，故核被告所為，係
    犯刑法第216 條、第214 條行使使公務員登載不實文書罪；
    被告所犯使公務員登載不實之低度行為，應為行使之高度行
    為所吸收，不另論罪。
四、被告與「阿傳」就前開使大陸地區人民非法進入臺灣地區之
    犯行，及被告與「阿傳」、鄭春金就前開行使使公務員登載
    不實文書之犯行，分別有犯意聯絡及行為分擔，均應論以共
    同正犯。
五、被告所為使大陸地區人民非法進入臺灣地區罪及行使使公務
    員登載不實文書罪間，互有方法、結果之牽連關係，應依修
    正前刑法第55條牽連犯之規定，從重依使大陸地區人民非法
    進入臺灣地區罪處斷。
六、爰審酌被告明知大陸地區人民非經主管機關許可，不得進入
    臺灣地區，為圖不法利益，即同意與鄭春金辦理假結婚，使
    鄭春金得以進入臺灣地區工作，對於臺灣地區之治安、出入
    境管制及戶政管理之正確性，均有嚴重影響，所為非屬可取
    ，又被告於偵查及本院審理時均否認犯行，難謂確有悔悟之
    心，惟被告之犯罪方式尚屬平和等一切情狀，量處如主文所
    示之刑。
七、再按犯罪在96年4 月24日以前者，除中華民國96年罪犯減刑
    條例另有規定外，有期徒刑、拘役或罰金，減其刑期或金額
    2 分之1 ；又該減刑條例施行前，經通緝而未於96年12月31
    日以前自動歸案接受偵查、審判或執行者，不得依該條例減
    刑；另依該減刑條例應減刑之罪，未經判決確定者，於裁判
    時，減其宣告刑，依前項規定裁判時，應於判決主文同時諭
    知其宣告刑及減得之刑；而犯最重本刑為5 年以下有期徒刑
    以下之刑之罪，依該條例規定減為6 月以下有期徒刑、拘役
    者，應於為減刑裁判時，併諭知易科罰金折算之標準，中華
    民國96年罪犯減刑條例第2 條第1 項第3 款、第5 條、第7
    條及第9 條分別定有明文。經查：
（一）被告所為前開犯行，犯罪時間係在96年4 月24日以前，合
      於減刑要件，而被告雖經本院於100 年1 月13日發布通緝
      ，並於100 年1 月31日經警緝獲，此有本院通緝書、新北
      市政府警察局海山分局通緝案件移送書在卷供參，然因被
      告非於上開減刑條例施行前經通緝，自無適用該減刑條例
      第5 條規定之餘地，另被告復無該條例所定不予減刑之事
      由，故應依上開減刑條例第2 條第1 項第3 款之規定減刑
      。
（二）被告所科之刑經減刑後，為6 月有期徒刑，即應依上開減
      刑條例第9 條之規定，諭知易科罰金之折算標準，而被告
      行為後，刑法第41條第1 項關於易科罰金之折算標準業經
      修正，修正前刑法第41條第1 項規定：「犯最重本刑為5
      年以下有期徒刑以下之刑之罪，而受6 個月以下有期徒刑
      或拘役之宣告，因身體、教育、職業、家庭之關係或其他
      正當事由，執行顯有困難者，得以1 元以上3 元以下折算
      1 日，易科罰金。但確因不執行所宣告之刑，難收矯正之
      效或難以維持法秩序者，不在此限。」另依據95年5 月17
      日修正前罰金罰鍰提高標準條例第2 條前段之規定：「依
      刑法第41條易科罰金或第42條第2 項易服勞役者，均就其
      原定數額提高為100 倍折算1 日。」亦即易科罰金之折算
      標準係以銀元100 元以上300 元以下折算1 日，經以1 比
      3 之比例折算後，即係以新台幣300 元以上900 元以下折
      算1 日；而修正後刑法第41條第1 項規定：「犯最重本刑
      為5 年以下有期徒刑以下之刑之罪，而受6 個月以下有期
      徒刑或拘役之宣告者，得以新台幣1,000 元、2,000 元或
      3,000 元折算1 日，易科罰金。但確因不執行所宣告之刑
      ，難收矯正之效或難以維持法秩序者，不在此限。」亦即
      易科罰金之折算標準係以新台幣1,000 元、2,000 元或
      3,000 元折算1 日，經比較新舊法之規定，舊法規定之折
      算標準對於被告自較有利，依據前揭刑法第2 條第1 項前
      段之規定，就被告所科之刑經減刑後之刑，即應依修正前
      刑法第41條第1 項前段之規定，諭知易科罰金之折算標準
      。
八、末按刑法第214 條所謂使公務員登載不實罪，須一經他人之
    聲明或申報，公務員即有登載之義務，並依其所為之聲明或
    申請予以登載，而屬不實之事項者，始足構成（最高法院73
    年台上字第1710號著有判例可資參照）。復者，大陸地區人
    民非經主管機關許可，不得進入臺灣地區，此為臺灣地區與
    大陸地區人民關係條例第10條第1 項所明定，而主管機關內
    政部依同條例第10條第3 項授權，訂有「大陸地區人民進入
    臺灣地區許可辦法」，該許可辦法對大陸地區人民申請入境
    之資格條件、申請入境目的、檢具文件及驗證程序、受理核
    轉機構、保證人資格及對保程序、不予准許事由及人數限制
    、入境停留期間及延長次數、入境時及入境後應遵守之相關
    規定均有詳細之規定，亦即主管機關對於申請大陸地區人民
    入境臺灣地區之事由是否屬實，應為實質審核，始決定是否
    許可，並非一經聲明，即有登載之義務。本件被告填載「大
    陸地區人民進入臺灣地區旅行證申請書」及「大陸地區人民
    進入臺灣地區保證書」，並提出前開不實之戶籍謄本，向內
    政部入出國及移民署申請准予鄭春金進入臺灣地區時，主管
    機關即應就上開資料為實質審查，縱因主管機關疏於審查，
    致誤予准許核發旅行證，或入出國及移民署之承辦人員在前
    開申請文件上，記載被告與鄭春金為夫妻關係等文字，揆諸
    首揭所述，此部分之行為自仍無該當刑法第214 條之使公務
    員登載不實罪之餘地，附此敘明。
據上論斷，應依刑事訴訟法第299 條第1 項前段，92年10月29日
修正前臺灣地區與大陸地區人民關係條例第79條第1 項，刑法第
11條前段、第2 條第1 項前段、第216 條、第214 條，修正前刑
法第28條、第55條、第41條第1 項前段，廢止前罰金罰鍰提高標
準條例第1 條前段，95年5 月17日修正公布前罰金罰鍰提高標準
條例第2 條，現行法規所定貨幣單位折算新台幣條例第2 條，中
華民國96年罪犯減刑條例第2 條第1 項第3 款、第7 條、第9 條
，判決如主文。
本案經檢察官周懷廉到庭執行職務。
中    華    民    國   100    年    3     月    7     日
                  刑事第三庭審判長法    官  陳志祥
                                  法    官  黃梅淑
                                  法    官  邰婉玲
以上正本證明與原本無異。
如不服本判決應於收受送達後10日內向本院提出上訴書狀，並應
敘述具體理由；其未敘述上訴理由者，應於上訴期間屆滿後20日
內向本院補提理由書（均須按他造當事人之人數附繕本）「切勿
逕送上級法院」。
中    華    民    國   100    年    3     月    7     日
                                  書 記 官  蘇鈺婷
附錄論罪法條：
民國92年10月29日修正前臺灣地區與大陸地區人民關係條例第79
條第1 項
違反第15條第1 款規定者，處5 年以下有期徒刑、拘役或科或併
科新台幣50萬元以下罰金。
中華民國刑法第214條
（使公務員登載不實罪）
明知為不實之事項，而使公務員登載於職務上所掌之公文書，足
以生損害於公眾或他人者，處3 年以下有期徒刑、拘役或500 元
以下罰金。
中華民國刑法第216條
（行使偽造變造或登載不實之文書罪）
行使第210 條至第215 條之文書者，依偽造、變造文書或登載不
實事項或使登載不實事項之規定處斷。